臺灣臺北地方法院民事簡易判決
110年度北簡字第10404號
原      告  劉栗蘋  
被      告  林青龍  

上列當事人間請求侵權行為損害賠償事件，本院於民國111年1月
19日言詞辯論終結，判決如下︰
    主  文
原告之訴及假執行之聲請均駁回。
訴訟費用新臺幣伍仟肆佰元由原告負擔。
    事實及理由
一、按訴狀送達後，原告不得將原訴變更或追加他訴，但請求之
    基礎事實同一者，不在此限，民事訴訟法第255條第1項第3
    款定有明文。查原告原起訴聲明為：被告應給付新臺幣（下
    同）50萬元，有民事起訴狀可稽（見本院卷第11頁），嗣於
    訴訟中變更聲明為：㈠被告應給付原告50萬元，及自起訴狀
    繕本送達翌日起按年息百分之5計算利息；㈡並願供擔保請准
    宣告假執行，亦有民國110年8月30日遞送之陳報狀暨所附民
    事起訴狀、言詞辯論筆錄可憑(見本院卷第225、228、315頁
    )，核其所為，係基於兩造間籌辦第一屆金英獎活動之同一
    基礎事實，依上開規定，應予准許，合先敘明。
二、原告主張：原告於109年9月間受被告之口頭委請規劃臺北巿
    雲聯網扶輪社（下稱雲聯網扶輪社）之「臺北巿國中英語講
    演表藝成果發表暨頒獎典禮（下稱系爭活動）」，原告籌辦
    企劃案，原告將系爭活動命名為「金英獎」並編列第一屆活
    動之預算規劃為423,500元，原預算規劃經費表詳列各項經
    費支出包含應支付之企劃費及服務費等共計10萬元，惟自11
    0年4月17日活動結束迄今，遲未見被告給付上開報酬。且被
    告未經原告同意擅自再以原告發想創作之名稱「金英獎」名
    義進行第二屆金英獎活動，並於110年4月22日將學校群組名
    稱自「第一屆金英獎」改名為「第二屆金英獎參賽學校」，
    已違反著作權法第88條因故意或過失不法侵害他人之著作財
    產權，負損害賠償責任。因被告拒絕付原告承攬報酬，且擅
    自使用原告發想之「金英獎」名稱及原告籌辦第一屆金英獎
    之活動企劃方案即證二（按即本院卷第235-263頁）而侵害
    原告之著作權財產權以為己用，爰請求被告依承攬之法律關
    係給付承攬報酬100,000元及依著作權法第88條給付侵害著
    作財產權之損害賠償40萬元等語。並聲明：㈠被告應給付原
    告50萬元，及自起訴狀繕本送達翌日起按年息百分之5計算
    利息；㈡願供擔保，請准宣告假執行。
三、被告則以：我不認為被告所主張的東西有著作權。我們籌辦
    第二屆金英獎活動不知道是否會舉辦，也沒用原告的資料。
    關於報酬10萬元部分，原告在109年8月5日參加雲聯網扶輪
    社新社友授證，正式成為雲聯網扶輪社社員，我們請原告擔
    任公共形象主委，負責所有對外活動籌劃與宣傳，被告擔任
    此職務是她的責任，而負責金英獎比賽籌劃，而不是以廠商
    身分來承攬此案，原告並無承諾支付10萬元做為報酬等語，
    資為抗辯。並聲明：㈠原告之訴及其假執行之聲請均駁回；㈡
    如受不利判決，願供擔保請准宣告免為假執行。
四、得心證之理由：
　　原告請求被告依承攬之法律關係給付承攬報酬100,000元及
    依著作權法第88條給付侵害著作財產權之損害賠償40萬元等
    而主張如前，惟經被告以前詞置辯，經查：
  ㈠按當事人主張有利於己之事實者，就其事實有舉證之責任，
    民事訴訟法第277條亦有規定。又民事訴訟如係由原告主張
    權利者，應先由原告負舉證之責，若原告先不能舉證，以證
    實自己主張之事實為真實，則被告就其抗辯之事實即令不能
    舉證，或其所舉證據尚有疵累，亦應駁回原告之請求（最高
    法院100年度台上字第415號判決要旨參照）。
　㈡關於承攬報酬10萬元部分：
　　兩造同為雲聯網扶輪社社團成員且系爭活動為該社團所辦理
    之事實，為兩造所不爭執，原告固陳稱兩造為承攬關係並有
    約定報酬云云，然為被告所否認並抗辯如前。按一般社團社
    員參與辦理社團相關活動時，社團本即未必一定會支應報酬
    予社員，亦多有無償參與辦理之情形，此對照原告陳稱：原
    預算規劃經費表詳列各項經費支出包含應支付之企劃費及服
    務費10萬元，但被告以電話告知扶輪社是公益社團不能支付
    服務費及報酬，要求預算表上不要明列，會另以別的名義支
    付酬勞，基於友好信任之基礎，未立下白紙黑字承攬活動專
    案服務費契約等語，此有原告110年8月30日遞送之陳報狀暨
    所附民事起訴狀可參（見本院卷第228頁），可知雲聯網扶
    輪社原本即屬不會支付服務費及報酬予辦理社團活動社員之
    社團；原告另陳稱：被告是在109年9月左右打電話給我，要
    我接這個案子，然後願意給付我十萬元，並沒有說何時要支
    付，當時我願意接這個案子的原因，是我願意幫朋友的忙，
    所以就沒有白紙黑字云云，是以原告亦未能提出何等具體事
    證足為其上開承攬關係及約定報酬主張之佐證，至原告雖提
    出所稱活動專案服務報價單（見本院卷第183頁），然其上
    並無被告簽章，亦不足作為承攬關係及報酬之證明，自屬當
    然。況兩造若確實有承攬關係及報酬之約定，依一般常理，
    具相當期間之工作常見先支付定金或分期支付報酬以利承攬
    工作之執行，本件亦未見有此等報酬約定。至原告復稱：執
    行專案服務期間也曾在2月份詢問被告可否先支付部份報酬
    好過年及3月份用商借方式試探是否有可能拿到云云，然原
    告就此部分亦未能提出具體事證足為參證，且被告亦提出兩
    造間之通訊軟體對話記錄（含被告轉發友人部分），但見被
    告拒絕金錢借貸予原告之說明對話，而原告當時回覆內容為
    ：「公歸公、私歸私。扶輪應付款是我應該支付的費用，沒
    理由你支付，謝謝你暫墊，這筆我會記得，日後再歸還給您
    的。先顧肚子再顧佛祖＿先顧生活再做公益＿我要務實面對看
    待了，十分感謝您對我的提攜，感恩點滴在心！祝福您一切
    順心如意！」等文字，亦未見有何等關於承攬報酬之文字，
    甚且有「先顧肚子再顧佛祖＿先顧生活再做公益＿我要務實面
    對看待了」等之感嘆，此有上開通訊軟體對話紀錄截圖在卷
    可考（見本院卷第207-209頁），是以原告未能舉證以實其
    說，所為此部分承攬報酬主張，難謂可採。
　㈢關於請求給付侵害著作財產權之損害賠償40萬元部分：　
　　按著作權法所保障之著作，係指屬於文學、科學、藝術或其
    他學術範圍之創作，著作權法第3條第1項第1款定有明文。
    是著作權法所保護之著作，係指著作人所創作之精神上作品
    ；所謂之精神上作品，除須為著作人獨立之思想或感情之表
    現，且有一定之表現形式等要件外，尚須具有原創性始可稱
    之。而所謂原創性，包含原始性及創作性，原始性係指著作
    人原始獨立完成之創作，非單純模仿、抄襲或剽竊他人作品
    而來；創作性不必達於前無古人之地步，僅依社會通念，該
    著作與前已存在作品有可資區別之變化，足以表現著作人之
    個性或獨特性之程度。又參諸著作權法專責機關經濟部智慧
    財產局所採見解函釋：「按著作權法所稱之『著作』，本法第
    3條第1項第1 款明定屬於指文學、科學、藝術或其他學術範
    圍之『創作』。因此，著作符合『原創性』及『創作性』二項要件
    時，方屬本法所稱之『著作』。所謂『原創性』，係指為著作人
    自己之創作，而非抄襲他人者；至所謂『創作性』，則指作品
    須符合一定之『創作高度』，至於所需之創作高度究竟為何，
    …本局則認為應採最低創作性、最起碼創作（minimalrequir
    ement of creativity ）之創意高度（或稱美學不歧視原則
    ），並於個案中認定之」。然查，原告固主張其就「金英獎
    」名稱有著作權，然上開「金英獎」名稱，在系爭活動舉辦
    前，即多已使用在其它頒獎、晚會、競賽活動之中，此有本
    院依職權以GOOGLE搜尋相關網頁，查得有多筆以「金英獎」
    為名之上開類型活動網頁資料在卷可參（見本院卷第331-34
    8頁），從而，是否可認原告就此名稱具有著作權，即屬可
    議。退步言之，縱認「金英獎」之名稱可為著作權法所稱之
    著作，然依原告所提出之兩造通訊軟體對話記錄：「（原告
    ）這屆取名"金英獎"如何?...還是要再討論」、「（被告）
    ...多收集幾個＿大家一起討論金演獎、金藝獎。但是要先查
    查看看網路是否有人已經用過....」、「（原告）若您這沒
    有要確定，等建群再提討論」等語（見本院卷第233頁），
    可知「金英獎」之名稱應係兩造及相關參與討論人員共同討
    論所決定，亦無從逕認著作權係歸原告所有。至原告所稱被
    告有使用第一屆金英獎之活動企劃方案資料云云，則未見原
    告就此有何等舉證，因此，原告主張被告侵害其著作財產權
    云云，尚難逕採，所為賠償請求礙難准許。
五、綜上所述，原告據以提起本訴，請求被告給付500,000元，
    及自起訴狀繕本送達翌日起至清償日止，按週年利率5%計算
    之利息，為無理由，應予駁回。原告之訴既經駁回，其假執
    行之聲請，亦失所附麗，併予駁回。　　　
六、本件事證已臻明確，兩造其餘攻擊防禦方法及證據，核與判
    決之結果不生影響，爰不一一論列，併此敘明。
七、訴訟費用負擔之依據：民事訴訟法第78條。本件訴訟費用額
    ，依後附計算書確定如主文第2項所示金額。
中　　華　　民　　國　　111 　年　　2 　　月　　16 　日 
                  臺北簡易庭  法  官　陳仁傑  
以上正本證明與原本無異。
如不服本判決，應於判決送達後20日內向本庭（臺北市○○區○
○○路0段000巷0號）提出上訴狀。（須按他造當事人之人數附
繕本）。如委任律師提起上訴者，應一併繳納上訴審裁判費。 
中　　華　　民　　國　　111 　年　　2 　　月　　16 　日 
                              書記官　黃進傑
  計　算　書
項　　　　目             金 　額（新臺幣）　　   備註
第一審裁判費　　　            5,400元 
合　　　　計　　　            5,400元